最高法院刑事判決　　　　　　　　　　　　　　　九十三年度台上字第六八七三號
　　上　訴　人　甲○○
　　　　　　　　　　　　（另案於台灣台中監獄台中分監執行中）
右上訴人因強盜等罪案件，不服台灣高等法院台中分院中華民國九十三年十月十九日
第二審判決（九十三年度上訴字第一三０三號，起訴案號：台灣台中地方法院檢察署
九十三年度偵字第九三三一號），提起上訴，本院判決如左：
    主  文
上訴駁回。
    理  由
一強盜部分
按刑事訴訟法第三百七十七條規定，上訴於第三審法院，非以判決違背法令為理由，
不得為之。是提起第三審上訴，應以原判決違背法令為理由，係屬法定要件。如果上
訴理由狀並未依據卷內訴訟資料，具體指摘原判決不適用何種法則或如何適用不當，
或所指摘原判決違法情事，顯與法律規定得為第三審上訴理由之違法情形，不相適合
時，均應認其上訴為違背法律上之程式，予以駁回。本件上訴人甲○○上訴意旨略稱
：上訴人於民國九十三年五月十三日中午被警員吳宗諭盤查，是因上訴人騎乘之機車
未插鎖匙，引起執行肅竊勤務之吳宗諭警員懷疑上訴人騎乘贓車而上前盤查，繼而發
現上訴人背包中有硬硬類似刀械之物，而隨口詢問上訴人是否有搶轄區內超商，上訴
人即坦白承認，並於警局供出未經報案之強盜案，原審未予詳查，謂上訴人所犯六件
強盜案，其中第(四)項強盜犯行係警方主動查覺，故上訴人雖自行供出其他強盜犯行，
亦不符合自首規定，原判決有不載理由或理由矛盾之違法等語。
惟查原判決認定上訴人有原判決事實欄所載之強盜犯行，因而撤銷第一審關於強盜部
分之判決，改判仍論處上訴人連續意圖為自己不法之所有，攜帶兇器，以強暴至使不
能抗拒而取他人之物，累犯罪刑，已詳予明所依憑之證據及理由。並說明：依證人
即查獲上訴人強盜犯行之警員吳宗諭於第一審具結證稱：查獲上訴人之前，因轄區內
有發生同一搶匪連續強盜超商之案件，上級遂發下如偵查卷第四十頁至第四十一頁所
示搶匪照片供巡邏警員比對，伊當時發現騎機車、頭戴半罩式安全帽之上訴人前額有
禿頭現象，與該搶匪照片相像，遂將上訴人攔停下來，詢問其年籍資料，再拿出照片
比對，發現上訴人與照片中之搶匪非常像，嗣再發現上訴人背包內有一把西瓜刀，就
直接問上訴人近日西屯區連續發生的超商搶案是否其所為，上訴人答稱是其搶的，伊
即將上訴人帶回派出所偵辦等語等情，足認上訴人於坦承犯行前，警察吳宗諭已掌握
上訴人犯超商強盜案時經店內監視器翻拍臉部清晰之照片，攔查上訴人時，復發現上
訴人與照片之搶匪酷似，且發現上訴人攜有西瓜刀等物，已有確切證據，合理可疑上
訴人為本件強盜案之涉嫌人，上訴人經警察訊問而供認，僅屬警員發覺其犯罪後之自
白，尚不符自首之要件；又裁判上一罪，其一部分犯罪，既已因案被發覺，雖在檢察
官或司法警察官訊問中，再陳述未發覺部分之犯罪行為，亦不符合自首減輕其刑之要
件，原判決事實欄第(四)項所示上訴人強盜超商之犯行，係經警方主動查覺，雖上訴人
另供出其他部分連續強盜犯行，關於強盜部分，自不符合自首減輕之規定等理由綦詳
。按刑法第六十二條所謂「發覺」，並不以有偵查犯罪權之機關或人員確知其人犯罪
無誤為必要；有確切之根據得為合理之可疑而對犯罪人發生嫌疑時即得謂為已發覺（
本院七十二年台上字第六四一號判例要旨參照），原審依警員吳宗諭前揭證述情節，
認警員已有確切證據，得為合理可疑上訴人為原判決事實欄第(四)項所示強盜超商之犯
罪行為人，即已發覺上訴人為一部分強盜犯罪行為人後，上訴人始供出全部連續強盜
犯行，尚不符合自首減輕之要件，因而未依自首減輕其刑之規定，減輕上訴人之刑罰
。自無不合。上訴意旨徒憑己見，就原審已論斷說明事項，重複為事實之爭辯，任指
原判決有不載理由、所載理由矛盾或不適用法則之違法，並非適法之第三審上訴理由
。上訴人就原判決關於強盜部分之上訴，違背法律上之程式，應予駁回。
二妨害行動自由部分：
按第三審上訴書狀應述上訴之理由，其未述者，得於提起上訴後十日內補提理由
書於原審法院。逾上揭期間，於第三審法院未判決前仍未提出上訴理由書狀者，應以
判決駁回其上訴，此觀刑事訴訟法第三百八十二條第一項前段、第三百九十五條後段
規定自明。上訴人就原判決關於妨害行動自由部分之上訴，並未述上訴之理由，且
於本院判決前仍未提出上訴理由書狀，該部分上訴為不合法，合依上揭規定駁回其該
部分之上訴。
據上論結，應依刑事訴訟法第三百九十五條，判決如主文。
中　　　華　　　民　　　國　　九十三　　年　　 十二 　　月　　 三十 　　日
                              最高法院刑事第十二庭
                                  審判長法官  陳　正　庸
                                        法官  賴　忠　星
                                        法官  王　居　財
                                        法官  張　清　埤
                                        法官  林　開　任
      右正本證明與原本無異
                                              書  記  官
中　　　華　　　民　　　國　　九十四　　年　　　一　　　月　　　十一　　日
                                                                        ｖ
